【裁判字號】    98,訴,1893
【裁判日期】    981231
【裁判案由】    債務人異議之訴
【裁判全文】
臺灣高雄地方法院民事判決              98年度訴字第1893號
原      告  丙○○
訴訟代理人  鄧國璽律師
被      告  乙○○
訴訟代理人  甲○○
當事人間債務人異議之訴事件，本院民國98年12月17日言詞辯論
終結，判決如下：
    主  文
本院九十八年度司執字第七二三０八號強制執行事件之執行程序
應予撤銷。
訴訟費用由被告負擔。
    事實及理由
一、原告主張：原告雖曾於民國88年5 月間及同年8 月間向訴外
    人高雄縣鳥松鄉農會借款新台幣（下同）1,000,000 元及50
    0,000 元（下稱系爭借款），並提供坐落高雄縣鳥松鄉○○
    段486 、518 地號土地，分別設定最高限額為1,200,000 元
    、600,000 元之抵押權予鳥松鄉農會，惟鳥松鄉農會信用部
    嗣後於90年間由中國農民銀行股份有限公司鳳山分行概括承
    受（下稱農民銀行鳳山分行）後，因原告於90年間未依約還
    款，農民銀行鳳山分行乃向本院聲請對原告核發90年度促字
    第20589 號支付命令（下稱系爭支付命令）確定後，持系爭
    支付命令對原告聲請強制執行，經本院以90年度執字第2173
    1 號受理強制執行程序後，因執行無效果，而由本院核發90
    年度執字第21731 號債權憑證（下稱系爭債權憑證）予農民
    銀行鳳山分行。惟於92年12月間，因原告欲出售高雄縣鳥松
    鄉○○段518 地號土地（下稱518 地號土地），遂與農民銀
    行鳳山分行協議後於92年12月29日達成和解，約定由原告就
    系爭借款先清償本金500,000 元及利息281,986 元，其餘之
    利息及違約金則免收，而就其餘未清償部份之借款，則約定
    由原告另行向農民銀行鳳山分行借用，並由原告與農民銀行
    鳳山分行簽訂借款期間自92年12月31日至97年12月31日止，
    借款金額為1,000,000 元之新借款契約，並由原告將518 地
    號土地分割出同段518-3 地號土地後以518-3 地號土地及追
    加提供高雄縣鳥松鄉○○段113 地號土地，設定最高限額1,
    200,000 元之第二順位抵押權予農民銀行鳳山分行做為擔保
    。系爭支付命令（即系爭債權憑證）之執行名義於90年間成
    立後，嗣後已因原告與農民銀行鳳山分行於92年12月29日達
    成和解而消滅，債權人自不得再執系爭支付命令（即系爭債
    權憑證）對原告聲請強制執行，然農民銀行鳳山分行之後再
    與合作金庫商業銀行股份有限公司鳳山分行（下稱合庫銀行
    鳳山分行）合併後，合庫銀行鳳山分行即將上開借款債權讓
    與合作金庫資產管理股份有限公司，合作金庫資產管理股份
    有限公司再於97年10月6 日將其對原告之系爭借款債權轉讓
    與被告乙○○後，被告即於98年7 月24日持系爭支付命令（
    即系爭債權憑證）為執行名義，向本院聲請對原告為強制執
    行，並由本院以98年度司執字第72308 號執行事件（下稱系
    爭執行事件）對原告之財產執行在案，因原告於系爭支付命
    令（即系爭債權憑證）之執行名義成立後，已因和解而有消
    滅債權人請求之事由發生，系爭支付命令（即系爭債權憑證
    ）之執行名義已失其效力，而被告又未就原告於92年12月29
    日與農民銀行鳳山分行簽訂1,00 0,000元新借款契約取得執
    行名義，爰依強制執行法第14條第1 項之規定，提起本訴等
    語。並聲明：本院98年度司執字第72308 號強制執行事件之
    執行程序應予撤銷。
二、被告則以：被告受讓之系爭債權憑證上之執行受償情形載明
    為全未受償，因此被告所受讓之系爭借款債權本金應為1,50
    0,000 元。又原告嗣後雖於92年12月29日與農民銀行鳳山分
    行達成協議並簽訂1,00 0,000元之新借款契約，但新借款契
    約第5 、7 條，曾約明原告如未依新借款契約履行還款條件
    時，農民銀行鳳山分行原所減免之利息、違約金等即不免除
    等語，資為抗辯。並聲明：原告之訴駁回。
三、兩造不爭執及爭執事項：
（一）不爭執事項：
  １、原告曾於88年5 月間及同年8 月間向高雄縣鳥松鄉農會借
      款1,000,000 元及500,000 元，並提供坐落高雄縣鳥松鄉
      ○○段486 、518 地號土地，分別設定最高限額為1,200,
      000 元、600,000 元之抵押權予鳥松鄉農會。並有原告提
      出之扺押權設定契約書、他項權利證明書等在卷可稽（卷
      第8頁以下）。
  ２、原告於90年間因未依約還款，農民銀行鳳山分行乃向本院
      聲請對原告核發90年度促字第20589 號支付命令（下稱系
      爭支付命令）確定後，持系爭支付命令對原告聲請強制執
      行，經本院以90年度執字第21731 號受理強制執行程序後
      ，因執行無效果，而由本院核發90年度執字第21731 號債
      權憑證（下稱系爭債權憑證）予農民銀行鳳山分行，惟於
      92年12月間，因原告欲出售高雄縣鳥松鄉○○段518 地號
      土地（下稱518 地號土地），遂與農民銀行鳳山分行協議
      後於92年12月29日達成和解，約定由原告就系爭借款先清
      償本金500,000 元及利息281,986 元，其餘之利息及違約
      金則免收，而就其餘未清償部份之借款，則於92年12月29
      日約定由原告另行向農民銀行鳳山分行借用，並由原告與
      農民銀行鳳山分行簽訂借款期間自92年12月31日至97年12
       月31 日止，借款金額為1,000,000 元之新借款契約。被
      告則於97年10月6 日向合作金庫資產管理股份有限公司購
      買並受讓系爭借款債權。有本院90年度執字第21731 號之
      系爭債權憑證、兩造提出之92年12月29日借據、債權讓與
      證明書，及合庫銀行鳳松分行98年10月29日函等在卷可稽
      （卷第16、22、25、68、48、75頁以下）。
（二）爭執事項：
      原告提起本件債務人異議之訴請求撤銷系爭執行事件之執
      行程序有無理由？
四、原告提起本件債務人異議之訴請求撤銷系爭執行事件之執行
    程序有無理由？
（一）按「執行名義成立後，如有消滅或妨礙債權人請求之事由
      發生，債務人得於強制執行程序終結前，向執行法院對債
      權人提起異議之訴。」，強制執行法第14條第1 項前段定
      有明文，而所謂消滅債權人請求之事由，係指足以使執行
      名義之請求權及執行力消滅之原因事實，如清償、提存
      ... 、和解契約之成立等（最高法院69年度台上字第654
      號判決意旨參照）。次按「和解有使當事人所拋棄之權利
      消滅及使當事人取得和解契約所訂明權利之效力。」，民
      法第737 條亦有明文，故當事人之間就其等之間之爭執嗣
      後如已成立和解契約，即不得再主張原來之權利義務，而
      只能主張和解契約所訂明之新權利義務。
（二）經查，系爭借款農民銀行鳳山分行雖曾於90年間對原告取
      得系爭支付命令（即系爭債權憑證）之執行名義，惟於92
      年12月間，因原告欲出售高雄縣鳥松鄉○○段518 地號土
      地，而與農民銀行鳳山分行協議後於92年12月29日達成和
      解，並於92年12月29日由原告與農民銀行鳳山分行另簽訂
      借款期間自92年12月31日至97年12月31日止，借款金額為
      1,000,000 元之新借款契約，為兩造所不爭執之事實，自
      足認定屬實。則依上開法條及最高法院判決意旨之說明，
      系爭支付命令（即系爭債權憑證）之執行名義成立後，已
      因事後之和解而使執行名義之請求權及執行力消滅。從而
      ，原告依強制執行法第14條第1 項之規定提起本訴，請求
      撤銷系爭強制執行事件之執行程序，為有理由，應予准許
      。
五、至被告抗辯其受讓之92年12月29日新借款債權究為多少金額
    、原告之利息及違約金能否減免等云云，係其是否得另訴請
    求之問題，其既尚未取得執行名義，即與本件之系爭執行名
    義之強制執行是否應撤銷無關，併予敘明。
六、訴訟費用負擔之依據：民事訴訟法第78條。
中    華    民    國    98    年    12    月    31    日
                  民事第四庭法  官  郭文通
正本係照原本作成。
如對本判決上訴，須於判決送達後20日內向本院提出上訴狀。
中    華    民    國    98    年    12    月    31    日
                            書記官  卓榮杰

司法院資訊處製作；財團法人民間司法改革基金會備份。
